臺灣高等法院臺中分院刑事判決　　　　　　　　　八十九年度上更(一)字第四四三號
　　上　訴　人　臺灣臺中地方法院檢察署檢察官
　　上　訴　人
　　即　被　告　己○○
　　選任辯護人　劉進堂
　　　　　　　　張繼準
　　　　　　　　張績寶
右列上訴人等因被告違反毒品危害防制條例案件，不服臺灣臺中地方法院中華民國八
十九年三月二十三日第一審判決（民國八十八年度訴字第一六一六號，起訴案號：臺
灣臺中地方法院檢察署八十八年度偵字第一六四六二號），提起上訴，經判決後，由
最高法院發回更審，本院判決如左：
    主      文
原判決關於販賣第一級毒品部分撤銷。
己○○持有第一級毒品，累犯，處有期徒刑肆年，扣案之海洛因壹包（淨重柒拾參點
伍貳公克、包裝重貳點玖伍公克）沒收銷燬之。
    事      實
一、己○○於民國八十五年六月間，曾因違反麻醉藥品管理條例案件，經本院判處有
    期徒刑六月確定，於八十六年四月十日易科罰金執行完畢；又因八十六年間施用
    第一、二級毒品罪，予觀察勒戒後，認無繼續施用毒品之傾向，經本院於八十八
    年七月一日判決免刑確定，猶竟於八十八年二月二十二日，因乙○○（另案審理
    ）電話相約，而另行起意打算與乙○○合買海洛因，嗣因乙○○恰於八十八年二
    月二十三日晚上十時許，在台中市○○○路○段與東大路口處，被警查獲分別持
    有第一、二級毒品海洛因及安非他命，並供出己○○其人，遂經警授意，由乙○
    ○撥打己○○持有使用之門號0000000000號及0000000000
    號行動電話（分係案外人朱維仁、張芳如所有而借與己○○使用）與己○○取得
    聯繫，並要求取得相約合買之海洛因，己○○乃在南投向姓名年籍不詳綽號「春
    生」者，購得價額新台幣（下同）二十萬元之海洛因（約二兩）一包，並於八十
    八年二月二十四日凌晨二時許，攜至台中市○○街五六號前之停車場內欲交付予
    乙○○，而為警當場逮捕，並在其身上扣到海洛因一包（淨重七十三點五二公克
    、包裝重二點九五公克）、ＭＯＴＯＲＯＬＡ廠牌行動電話一支、行動電話門號
    晶片（門號0000000000號、0000000000號）二片。
二、案經臺中縣警察局移送臺灣臺中地方法院檢察署檢察官偵查起訴。
    理      由
一、(一)右揭持有第一級毒品之事實，業據上訴人即被告己○○（以下簡稱被告）於警
      訊、偵查、原審及本院審理時均供承不諱，其與乙○○合買海洛因乙節，復核
      與乙○○於偵審時之供述大致相符，並有扣案之第一級毒品海洛因一包（淨重
      七十三點五二公克、包裝重二點九五公克）可資佐證。
    (二)上開查扣之海洛因一包（淨重七十三點五二公克、包裝重二點九五公克），經
      送請法務部調查局以化學呈色法及氣相層析質譜儀分析法鑑驗結果，確係第一
      級毒品海洛因（純度百分之三十九．○九），有該局八十八年三月三十日0
      00000000號鑑定通知書附卷可稽（見八十八年度偵字第一六四六二號
      卷第十五頁），本案事證明確，被告犯行至堪認定。
二、核被告己○○所為，係犯毒品危害防制條例第十一條第一項之持有第一級毒品罪
    。查被告於八十五年六月間，曾因違反麻醉藥品管理條例案件，經本院判處有期
    徒刑六月確定，於八十六年四月十日易科罰金執行完畢，有臺灣臺中地方法院檢
    察署刑案資料查註紀錄表及臺灣高等法院被告全國前案紀錄表在卷足稽，茲於五
    年內再犯有期徒刑以上之本罪，為累犯，應依法加重其刑。
三、公訴意旨略以：被告意圖營利，並基於連續販賣第一級毒品海洛因之概括犯意，
    先於八十七年七、八月間，在不詳地點，以每臺兩八萬元之價格，連續三次販賣
    第一級毒品海洛因各一兩予乙○○；又於八十八年二月二十日晚上八時許，在臺
    中市○○路與南屯路口，以二十三萬元之代價販賣第一級毒品海洛因八包（合計
    重一百十六公克）及第二級毒品安非他命一包（重一．九公克）予乙○○；嗣乙
    ○○於八十八年二月二十三日晚上十時許，在臺中市○○○路○段與東大路口處
    ，被警臨檢查獲持有海洛因五包及安非他命一包，隨後又在乙○○位於台中市○
    ○區○○街五十六號七樓之三住處內扣到海洛因三大包與安非他命，並供稱該毒
    品係向被告所購買，旋於八十八年二月二十四日（起訴書誤載為二十日）凌晨二
    時許，由乙○○在臺中縣警察局員警面前撥打門號Ｚ000000000號行動
    電話與被告取得連繫，佯稱欲向被告再購買八萬元之海洛因，並約定在臺中市○
    ○街五六號前之停車場內交易，待被告攜帶該毒品前往上開地點欲行交易時，隨
    即被現場埋伏守候之警員逮捕，並在其身上扣到海洛因一包（含包裝重七十六點
    四七公克、淨重七十三點五二公克，約合二臺兩）、ＭＯＴＯＲＯＬＡ廠牌行動
    電話一支、行動電話門號晶片（門號Ｚ000000000號、Ｚ000000
    000號）二片；另前臺灣省政府警政廳刑事警察大隊於八十七年十一月二十四
    日下午二時許，在臺中縣神岡鄉○○街六九號四樓被告之弟楊豐祥住處，查獲被
    告所有之海洛因一包（含包裝重五．六公克）、安非他命四包（含包裝重一百十
    二．八公克）及吸食器一支，因認被告涉有毒品危害防制條例第四條第一項之販
    賣第一級毒品、同條第二項之販賣第二級毒品、第五條第一項之意圖販賣而持有
    第一級毒品及同條第二項之意圖販賣而持有第二級毒品等罪嫌。
  (一)按犯罪事實應依證據認定之，無證據不得推定其犯罪事實，刑事訴訟法第一百五
    十四條定有明文。又為刑事訴訟法上證明之資料，無論其為直接證據或間接證據
    ，均須達於通常一般之人均不致於有所懷疑，而得確信其為真實之程度，始得據
    為有罪之認定，倘其證明尚未達到此一程度，而有合理之懷疑存在時，致無從形
    成有罪之確信，根據「罪證有疑，利於被告」之證據法則，即不得遽為不利於被
    告之認定，最高法院七十六年臺上字第四九八六號判例意旨可資參照。
  (二)訊據被告堅詞否認有販賣毒品之犯行，辯稱：警察將伊帶至警局後，就將伊之眼
    睛蒙住，然後拳打腳踢，伊才順著警方的意思，承認伊分別於八十八年二月初及
    查獲當日，共送毒品海洛因二次予乙○○；又伊於八十八年二月二十四日凌晨，
    攜帶二台兩之海洛因至查獲地點，係因前一日（按，應係指乙○○被查獲之前一
    日即二十二日）伊與乙○○為供自行施用，各自出資二分之一，由伊出面向南投
    綽號「春生」之男子購買，案發當日伊購得海洛因後，接獲乙○○之電話，要求
    伊將應得之一台兩海洛因攜至約定地點，因伊並無電子秤及分裝袋，乃將與乙○
    ○合資購買之二台兩海洛因均攜至約定地點，擬由乙○○以電子秤分成二分之一
    ，伊確無販賣第一級毒品海洛因之犯行；乙○○因懷疑伊搶其女朋友所以誣指伊
    ，其指述多與事實不符等語。而原審認被告有販賣第一級毒品海洛因予證人乙○
    ○之行為，無非係以被告警訊中之自白及證人乙○○於警訊時之證述為主要論據
    ，經查：
    1.依警訊筆錄，被告於警訊中雖供稱：「（問：你送海洛因給乙○○幾次？是否
      同一地方、價格多少？）共二次，一次是八十八年二月初（年前），他叫我送
      過去，中市○○路與西屯路口，也是一樣叫我送二兩海洛因，價格是新台幣二
      十萬元，還有今天這次共二次」云云，惟按刑事訴訟法第一百條之一：「訊問
      被告應全程連續錄音；必要時，並應全程連續錄影。但有急迫情況且經記明筆
      錄者，不在此限。」「筆錄內所載之被告之陳述與錄音、錄影之內容不合者，
      除有前項但書之情形外，其不符部分，不得作為證據。」，考諸其立法目的在
      於建立訊問筆錄之公信力，並擔保嫌犯之陳述係出於自由意思，以求筆錄內容
      與陳述相符。本件經本院函請台中縣警察局檢送被告八十八年二月二十四日之
      警訊錄音帶過院，而該局九十年五月十四日中縣警刑三字第三六一七一號函
      覆：稱該次偵訊因當日連續追緝販毒之上游，又須受限於檢警共用二十四小之
      限制，趕赴移送，不及錄音（見本院卷第六十六頁），然既未於筆錄中記載有
      情況急迫之情事，是該警訊之程序即未盡合法，又被告於前開警訊後，移送臺
      灣臺中地方法院檢察署內勤檢察官偵查時，即供稱警方製作筆錄時有刑求之情
      事，經內勤檢察官當庭勘驗結果，被告右嘴唇內側破皮，雙小腿正面均有破皮
      （見八十八年度偵字第五八二九號卷第三三頁）；而原審向臺灣臺中看守所附
      設觀察、勒戒所函查，被告於為警查獲當日之二十四小時內入所時之身體狀況
      結果，被告嘴唇內部擊傷、右小腿（３Ｘ１、５ｃｍ）、左小腿新擦傷多處，
      有該所八十八年九月二十三日中所太總字第○一四三號函附之新收容人內外
      傷紀錄表附卷足參（見原審卷第二八至三十頁反面），則該次警訊筆錄中，被
      告自白之真實性及任意性即有可疑，該次警訊筆錄尚難逕予採作不利被告認定
      之證據。
    2.查，犯毒品危害防制條例第四條第一項、第二項及第五條第一項、第二項之罪
      ，供出毒品來源因而破獲者，得減輕其刑，該條例第十七條定有明文，則吸用
      （施用）或販賣安非他命或海洛因毒品之人，如供出安非他命或海洛因毒品之
      來源因而破獲者，既得邀減輕其刑之寬典，故就其所供安非他命或海洛因毒品
      之來源，自應詳加查證，以確定其真實性，若無充分佐證足以證明毒品來源之
      供述與事實相符，尚不得遽採為不利被告之認定。本件證人乙○○於八十八年
      二月二十三日遭警查扣第一級毒品海洛因及第二級毒品安非他命後，固曾於警
      訊時指述約在八十七年七、八月，三度向被告購買第一級毒品海洛因，每次八
      萬元，於八十八年二月二十日再以二十三萬元購買海洛因及安非他命，於八十
      八年二月二十四日凌晨許打電話向被告稱欲以八萬元代價交易海洛因云云（見
      八十八年度偵字第五八二九號卷第十九頁反面），嗣移送臺灣臺中地方法院檢
      察署內勤檢察官偵查時，隨即否認上情，稱是與被告合資購買，並於原審及本
      院審理時均迭堅稱，確係與被告合資購買，有懷疑過被告搶其女朋友等語。按
      乙○○於警訊所供與其後之供述顯不一致，而洪某懷疑被告搶其女友而對被告
      銜怨乙情，並有曾與洪某在監所同房之丙○○、甲○○之證述可參，是洪某在
      警訊所供，不無挾怨誣攀之虞，況洪某自八十七年四月二日至同年九月十三日
      先後因另案在監所羈押及執行，有其在監在押紀錄可考，顯然在八十七年七、
      八月間不可能向被告購買毒品，是洪某在警訊中所謂向被告購買毒品云云，難
      認真實。又八十八年二月二十四日凌晨固係由乙○○打電話約出被告，惟乙○
      ○在原審否認曾於電話中與被告就毒品為價錢與數量之交易約定，陳稱：查獲
      案後，警方要其打電話約被告己○○，而其在事先一、二天前就與被告約要合
      買二兩，一人一兩，在電話中沒有說到價錢、數字，只有說其之前說的那個有
      沒有幫其辦等語（見原審卷第九十頁至九十一頁），而證人即查獲本案之員警
      戊○○雖先於偵查中證述：由乙○○打電話Ｚ000000000號，找到被
      告說要向他買八萬元（三十八公克）等語（見八十八年度偵字第五八二九號卷
      第四十頁），惟嗣於原審時則稱：乙○○當時打電話給被告時，說要拿那個（
      代號），要拿那個兩，乙○○在電話中沒有說價錢，被告有問要買多少數量，
      乙○○說二（台語發音）等語（見原審卷第八十八頁反面至八十九頁反面），
      前後所陳，已不一致，而曾員既非接聽電話之人，則其所謂被告在電話中有問
      要買多少數量云云，即有主觀臆測之嫌，未足採信；是八十八年二月二十四日
      凌晨許，證人乙○○與被告在電話中交談之內容，未可逕認係在電話中有為其
      二人間毒品買賣交易之約定。
    3.綜上所述，公訴意旨所指被告於八十七年七、八月間及八十八年二月二十日販
      賣毒品予乙○○，暨於八十八年二月二十四日凌晨欲販賣毒品予乙○○等情，
      均無從認定，除於八十八年二月二十四日持有毒品乙節，應予變更起訴法條改
      以持有第一級毒品罪論之以外，其他犯罪不能證明部分，依公訴意旨與上述論
      科部分，有裁判上一罪之關係，是不另為無罪之諭知。至八十八年二月二十三
      日於乙○○處查獲之毒品，洪某雖供稱係與被告合買者，但依洪某在審理中所
      述，該毒品尚未分配予被告，是該毒品尚未可認係被告所持有，併此敘明。
  (三)另被告固不否認前臺灣省政府警政廳刑事警察大隊於八十七年十一月二十四日下
    午二時許，在臺中縣神岡鄉○○街六九號四樓楊豐祥住處，所扣得之海洛因一包
    、安非他命四包及吸食器一支確為其所有，然堅詞否認係意圖販賣而持有該第一
    、二級毒品，辯稱：那些是伊於一年多前吃剩下來而放在那邊的，被扣毒品伊未
    販賣過等語。經查：被告就此次查獲之毒品從未自白有販賣意圖，亦無其他證據
    足認係供販賣者，且查被告基於概括犯意，自八十六年六月二十四日回溯前四日
    內某時起至八十六年八月十五日止，在台中市○○○路三六七號六○九室、台中
    市○○路○段三十四號等地，將第二級毒品安非他命，置於吸食器內，以火在下
    方燒烤使產生白煙，再以口鼻吸其煙氣之方式，連續多次非法吸用安非他命；另
    基於概括之犯意，自八十六年六月二十四日回溯前四日內某時起，至八十六年八
    月十五日止，在台中市○○○路三六七號六○九室等地，將第一級毒品海洛因摻
    入香煙中，再點燃香煙後吸其煙氣之方式，連續多次施用毒品海洛因之犯行，業
    經本院於八十八年七月一日以八十七年度上訴字第一七六四號刑事判決認定在案
    ，並因觀察勒戒認被告無繼續施用毒品之傾向而予免刑確定，有該案判決影本一
    件在卷可憑。是被告陳稱該次查獲之毒品，係一年多前（即八十六年間）所施用
    ，被查獲後忘了取回而剩下者（見原審卷第二十一頁），尚非無稽，其既在前案
    最後審理事實法院宣示判決前被查獲，應為前案確定判決既判力所及，惟依公訴
    意旨認此節與前開論科部分有裁判上一罪之關係，亦不另為免訴之諭知。
  (四)至被告於八十八年二月二十四日凌晨為警查獲之持有海洛因犯行，其開始持有之
    時與前案（八十七年度上訴字第一七六四號）施用毒品犯行相隔逾年，又非前案
    施用犯行所剩留之物，而係緣乙○○之電話相約而臨時另行起意合買者，與前案
    犯行無概括犯意之關係，又無事證足認被告已就之施用，是此次持有犯行，非前
    確定判決既判力或其他對施用犯行所為之不起訴處分效力所及，應予單獨審究論
    科，特此說明。
四、原審以被告罪證明確，予以論罪科刑，固非無見。惟查(一)被告係犯持有毒品罪，
    原判決論以販賣毒品罪，尚有未洽，(二)扣案之ＭＯＴＯＲＯＬＡ廠牌行動電話一
    支、行動電話門號晶片（門號Ｚ000000000號、Ｚ000000000
    號）二片，分屬案外人朱維仁、張芳如所有而借與己○○使用（見本院卷第一一
    ○、一一四、一一五頁），原判決併予宣告沒收，亦有未合，被告上訴意旨指摘
    原判決不當，為有理由；而檢察官上訴意旨，指摘原判決未就被告於八十七年七
    、八月間連續三次販賣海洛因予乙○○，及同年十一月二十四日，在楊豐祥住處
    扣得之海洛因一包，係被告意圖販賣而持有部分，予以論罪為不當云云，雖無理
    由，然原判決既有前開可議之處，自應由本院將原判決關於販賣第一級毒品部分
    撤銷改判。爰審酌被告前有施用第一、二級毒品前科，仍不知警惕，猶持有第一
    級毒品，足見無悔改之意，且持有數量亦非少數等一切情狀，量處如主文第二項
    所示之刑，扣案如主文第二項所示之海洛因併依法諭知沒收銷燬之。至扣案之Ｍ
    ＯＴＯＲＯＬＡ廠牌行動電話一支、行動電話門號晶片（門號Ｚ0000000
    00號、Ｚ000000000號）二片，非屬被告所有，已如前述，爰不予宣
    告沒收，附予明。
五、檢察官移送本院併辦意旨（八十九年度偵字第一四八六一號）略以：被告意圖販
    賣而持有第一級毒品海洛因，於八十八年十一月二十一日凌晨三時三十分許，在
    臺中市○區○○路與大墩十一街口為警查獲，並扣得海洛因三包（重二十九．六
    公克）、電子秤一台及帳冊二紙，因認被告涉有毒品危害防制條例第五條第一項
    之意圖販賣而持有第一級毒品罪嫌。惟本案（原起訴部分）既改以持有毒品罪論
    之，與移送部分之罪名不同，且被告此次被查獲持有海洛因之行為，距本案遭查
    獲時（八十八年二月二十四日）已相距近九個月，尚不能認係基於同一概括犯意
    而為，則此併案部分與該起訴部分，即無連續犯裁判上一罪關係，非起訴效力所
    及，自不能併予審理，應退回檢察官辦理。
六、被告於八十八年十一月二十一日凌晨三時三十分許，在臺中市○區○○路與大墩
    十一街口所扣得之海洛因三包（重二十九．六公克），固屬違禁物，依毒品危害
    防制條例第十八條第一項前段規定，不問屬於犯人與否，應沒收銷燬之，然沒收
    係從刑之一種，且與主刑具有從屬關係，自應依附主刑而宣告。前開扣案之毒品
    既無積極證據證明為被告販賣之第一級毒品，或意圖販賣而持有之第一級毒品，
    與本案無連續犯裁判上一罪關係，難認與被告前開持有第一、二級毒品犯行間有
    何關連性，自不得在本案宣告沒收銷燬，附此敘明。
據上論結，應依刑事訴訟法第三百六十九條第一項前段、第三百六十四條、第二百九
十九條第一項前段、第三百條，毒品危害防制條例第十一條第一項、第十八條第一項
，刑法第十一條前段、第四十七條，判決如主文。
本案經檢察官丁○○到庭執行職務。
中      華      民      國　    九十一     年     一      月    十七　　日
                                臺灣高等法院臺中分院刑事第五庭
                                      審判長法　官  袁　從　楨
                                            法  官  姚  勳  昌
                                            法　官　郭　同　奇
右正本證明與原本無異。
檢察官得上訴。
被告不得上訴。
如不服本判決應於收受送達後十日內向本院提出上訴書狀，其未敘述上訴之理由者並
得於提起上訴後十日內向本院補提理由書（均須按他造當事人之人數附繕本）。
          書記官　康　孝　慈
中      華      民      國　    九十一     年     一      月   二十三 　日
附錄論罪科刑法條：
毒品危害防制條例第十一條第一項：
持有第一級毒品者，處三年以下有期徒刑、拘役或新臺幣五萬元以下罰金。
                                                                        Ｒ
